臺灣高等法院刑事判決　　　　　　　100年度上訴字第2449號
上　訴　人
即　被　告　翁國斐
　　　　　　林淑惠
共　　　同
選任辯護人　王瀚興律師 
 
上列上訴人因妨害風化案件，不服臺灣桃園地方法院100年度訴
字第322號，中華民國100年6月30日第一審判決（起訴案號：台
灣桃園地方法院檢察署99年度偵字第32326號），提起上訴，本
院判決如下：
    主  文
上訴駁回。
    事  實
壹、翁國斐與林淑惠係夫妻關係。翁國斐於民國99年9月17日起
    ，在桃園縣桃園市○○路272號地下室經營馨妮美容養生館
    ，林淑惠除在該店擔任美容師外，並協助翁國斐處理店內事
    務，包含接待客人、介紹消費方式及費用收取。翁國斐與林
    淑惠，竟基於共同之犯意，意圖使女子與他人為猥褻之行為
    ，而媒介、容留以營利。翁國斐於99年11月11日聘用成年女
    子柯雅玲花名「安琪」，在上址為不特定男客撫摸性器官直
    到射精為止之猥褻行為（俗稱半套），每90分鐘收費新臺幣
    （下同）2,000元，所得由翁國斐與柯雅玲平分，藉此方式
    牟利。因桃園縣政府警察局桃園分局接獲檢舉，於99年11月
    16日晚間11時許，由員警洪耀武喬裝客人前往消費，林淑惠
    接待將洪耀武帶往店內3號包廂，媒介柯雅玲為洪耀武按摩
    。柯雅玲詢問洪耀武：「要不要攝護腺保養，2,000元90分
    鐘」等語，洪耀武反問：「攝護腺保養是什麼」，柯雅玲稱
    「攝護腺保養」即為「打手槍」之色情服務（意指撫摸性器
    官直至射精為止之猥褻行為）。洪耀武假意應允後，柯雅玲
    隨即脫去洪耀武所穿褲子，並以手握住洪耀武之生殖器，洪
    耀武見蒐證完成，遂表明身分而當場查獲，並扣得估價單1
    本。
貳、案經桃園縣政府警察局桃園分局報請臺灣桃園地方法院檢察
    署檢察官偵查起訴。
    理  由
壹、證據能力部分：
一、被告以外之人於審判外之言詞或書面陳述，除法律有規定者
    外，不得作為證據，刑事訴訟法第159條第1項定有明文。證
    人柯雅玲於警詢之陳述，被告等復不同意作為證據，且證人
    柯雅玲已於檢察官訊問及原審審理中具結作證，故其警詢陳
    述，無證據能力。
二、按被告以外之人於偵查中向檢察官所為之陳述，除顯有不可
    信之情況者外，得為證據，刑事訴訟法第159條之1第2項定
    有明文。查證人洪耀武、柯雅玲於偵查中均以證人身份陳述
    ，且經檢察官告以具結義務及偽證處罰後命之朗讀結文具結
    ，在偽證罪處罰之心理下擔保其供述真實性，復無受其他不
    當外力干擾情形，可信性極高，且嗣於原審法院審理中，洪
    耀武、柯雅玲再以證人身分到庭作證，接受被告及辯護人之
    詰問，賦予被告對證人對質詰問之機會，依前開說明，證人
    洪耀武、柯雅玲向檢察官所為證述，均有證據能力。
三、被告以外之人（包括證人、鑑定人、告訴人、被害人及共同
    被告等）於審判外之陳述雖不符刑事訴訟法第159條之1至第
    159條之4等4條之規定，而經當事人於審判程序同意作為證
    據，法院審酌該言詞陳述或書面陳述作成時之情況，認為適
    當者，亦得為證據。當事人、代理人或辯護人於法院調查證
    據時，知有刑事訴訟法第159條第1項不得為證據之情形，而
    未於言詞辯論終結前聲明異議者，視為有前項之同意，刑事
    訴訟法第159條之5第1、2項亦有明文。立法意旨在於傳聞證
    據未經當事人之反對詰問予以核實，原則上先予排除。惟若
    當事人已放棄反對詰問權，於審判程序中表明同意該等傳聞
    證據可作為證據；或於言詞辯論終結前未聲明異議，基於尊
    重當事人對傳聞證據之處分權，暨證據資料愈豐富，愈有助
    於真實發見之理念，且強化言詞辯論主義，使訴訟程序得以
    順暢進行，上開傳聞證據亦均具有證據能力。查本件共同被
    告翁國斐及林淑惠於警、偵訊中所為審判外之陳述，業經被
    告翁國斐、林淑惠於準備程序中皆表示同意有證據能力（見
    原審審訴卷第18頁）。復經法院於審理期日踐行調查證據程
    序，且被告於言詞辯論終結前俱未聲明異議。本院審酌上開
    證據之製作及取得，並無證據顯示有何違背程序規定而欠缺
    適當性之情事，認以之為證據亦屬適當，依據上述說明，均
    應有證據能力。
四、又所謂陷害教唆，係指行為人原不具犯罪之故意，純因司法
    警察之設計教唆，始萌生犯意，進而實施犯罪構成要件之行
    為者而言。申言之，因「陷害教唆」係司法警察以引誘或教
    唆犯罪之不正當手段，使原無犯罪故意之人因而萌生犯意而
    實施犯罪，再進而蒐集其犯罪之證據或予以逮捕偵辦。縱其
    目的係在於查緝犯罪，但其手段顯然違反憲法對於基本人權
    之保障，且已逾越偵查犯罪之必要程度，對於公共利益之維
    護並無意義，其因此等違反法定程序所取得之證據資料，固
    應不具有證據能力。然所謂陷害教唆與警方對於原已具有犯
    罪故意並已實施犯罪行為之人，以所謂釣魚之偵查技巧蒐集
    其犯罪證據之情形有別，自不得混為一談（最高法院92年度
    台上字第4558號、98年度台上字第628號、第673號、第1441
    號判決意旨參照）。換言之，刑事法上所謂之「陷害教唆」
    係指行為人以誘人入罪之意思，對於一個原無犯罪念頭之人
    ，經由明示或默示之意思表示，惹起被教唆人之犯罪決意，
    若苟行為人本即有犯罪之念頭，警察人員縱有實施誘捕偵查
    之方法，僅係讓其犯行提前浮現，並非藉此惹起行為之犯意
    ，此則與陷害教唆不同。是誘捕偵查之方法如尚屬合乎法律
    規範之目的，並且不違背受教唆者之自由意志（即實施教唆
    者並無施用強暴、脅迫之手段）；復不違反比例原則，則驅
    使巧妙之手段、方法，使潛在化之犯罪，浮出於水面上，而
    加以檢舉摘發，而未超越許容限度之情形，在此情況下所取
    得之證據，並非不得作為認定犯罪之依據。經查，證人即查
    獲員警洪耀武於偵查及原審法院審理中之證述，警方係因接
    獲民眾檢舉，為取得相關不法事證，始由洪耀武喬裝為男客
    進入該店消費，嗣經服務小姐柯雅玲之主動邀約，洪耀武乃
    被動同意從事俗稱「打手槍」之性交易（見偵卷第58頁、原
    審訴字卷第22頁、第23頁）。故被告翁國斐、林淑惠所為容
    留、媒介女子與他人為猥褻行為以營利之行為，既非出於司
    法警察之陷害教唆所致，警員洪耀武前揭蒐證行為自核無違
    背法定程序之處，本案因此所取得之扣案物品，亦非違法取
    得之物，應有證據能力。辯護意旨以：警方勸誘柯雅玲起意
    從事性交易，應屬陷害教唆，本案查扣之物品並無證據能力
    云云，並無可取。
五、本案認定事實所引用下列卷內之文書證據、證物之證據能力
    部分，並無證據證明係公務員違背法定程式所取得，且檢察
    官、被告及辯護人於本院亦均未主張排除下列文書證據、證
    物之證據能力，另迄至言詞辯論終結前均未表示異議，本院
    審酌前揭證據並無顯不可信之情況與不得作為證據之情形，
    復經本院於審判期日依法進行證據之調查、辯論，被告於訴
    訟上之程序權即已受保障，故各該證據，依刑事訴訟法第
    158條之4反面解釋及第159條之4之規定，應認均有證據能力
    。
貳、實體認定部分：
一、訊據被告翁國斐、林淑惠均坦言各係馨妮美容養生館之負責
    人及美容師，惟矢口否認有妨害風化之犯行，均辯稱：並沒
    有容留或媒介柯雅玲做猥褻行為，所經營之養生館禁止美容
    師從事色情行為，美容小姐並簽切結書保證，本件應係柯雅
    玲私下與客人所為，渠等並不知情云云。
二、經查：
(一)被告翁國斐自99年9月17日起，在桃園縣桃園市○○路272號
    地下室經營馨妮美容養生館，並於99年11月11日起雇用花名
    「安琪」之成年女子柯雅玲在該店擔任美容師，被告林淑惠
    協助翁國斐代為接待客人、介紹消費方式及收取費用等事實
    ，業據被告翁國斐於警詢、偵訊及原審法院審理中、被告林
    淑惠於警詢及偵訊中分別供述甚明，核與證人柯雅玲證述其
    確擔任該店美容師等情節大致相合。並有桃園縣政府99年9
    月17日府商登字第0990509603號函及商業登記基本資料可稽
    ，復有記載林淑惠99年11月11日起受雇於美容師之估價單1
    本扣案為佐。至證人柯雅玲雖於原審審理時稱：是在99年8
    、9月的時候開始在馨妮美容養生館工作云云。惟柯雅玲自
    己所簽任職美容師之切結書，為99年11月13日。另被告林淑
    惠稱柯雅玲於99年11月才來應徵（見偵查卷第11頁）。而扣
    案之估價單，其上明白記載：「安琪11/11開始上班」，並
    於99年11月11日當天有柯雅玲之二筆工作執行項目及收費之
    業務紀錄，有卷附翻拍估價單照片及扣案估價單可據（見偵
    卷第44頁）。且檢察官起訴並未認被告等於99年9月經營馨
    妮美容養生館之始即經營色情猥褻行為，而係99年11月11
    日起始有犯罪行為，故認定柯雅玲係99年11月11日起始應聘
    為該店之美容師。
(二)關於被告等所開設馨妮美容養生館是否有從事猥褻色情之行
    為：
  1.洪耀武於檢察官偵訊中具結證述：當天晚上我喬裝客人到馨
    妮養生館，由被告林淑惠招呼我，說消費方式是按摩2小時
    1,200元；我進入包廂後，柯雅玲也進來，柯雅玲說店內還
    有90分鐘2,000元包含攝護腺保養的按摩，問我要哪一種按
    摩。我問她什麼是攝護腺保養，她說就是半套。等到柯雅玲
    把我褲子脫掉、握住我的生殖器時，我就表明警察身分等語
    （見偵卷第58頁）。嗣於原審法院審理時仍證稱：柯雅玲進
    來包廂後有問我：要不要攝護腺保養，是2,000元90分鐘。
    我就問柯雅玲什麼是攝護腺保養，她就跟我說是俗稱的打手
    槍，我就說好。之後柯雅玲就幫我按摩身體，並脫去我的褲
    子，等到她握住我的生殖器，我就表明身分說我是警察。在
    她準備按摩我的生殖器前，我都還沒給她錢等語（見原審卷
    第21頁正背面、第23頁）。證人洪耀武係執法之員警，職司
    犯罪偵查工作，與被告翁國斐、林淑惠間素昧平生又無怨隙
    ，殊無甘冒偽證罪責，而故為不利被告二人證述之動機。況
    證人柯雅玲於檢察官偵查乃至於原審法院審理時復均坦言其
    曾主動詢問員警洪耀武是否要做攝護腺保養。於檢察官訊問
    時具結稱：「（有無向客人介紹消費方式？）我只有問他要
    做攝護腺保養嗎？他就說好」等語（見偵卷第59頁）。及至
    原審法院審理時仍具結證述：我當時是跟洪耀武講說要做攝
    護腺保養等語（見原審卷第24頁背面）。若非確有其事，證
    人洪耀武、柯雅玲彼此利害關係相對，又為何會互為相符之
    陳述。
  2.依被告林淑惠於警、偵訊中陳述，馨妮美容養生館店分中式
    、日式及歐式之按摩或芳香療法。中式按摩每120分鐘1,200
    元；日式按摩每120分鐘1,500元；至歐式芳療每90分鐘2,00
    0元（見偵卷第9頁、第10頁、第48頁）。被告翁國斐於警詢
    時供稱：馨妮美容養生館消費方式為指油壓按摩1小時1,200
    元，淋巴排毒療程為90分鐘2,000元等語（見偵卷第15 頁）
    。證人柯雅玲於於原審法院審理時具結證稱：身體指油壓每
    100分鐘1,200元，加推拿淋巴則係每100分鐘2,000元等語（
    見原審訴字卷第25頁）。同在馨妮美容養生館內工作之被告
    翁國斐、林淑惠及證人柯雅玲對該店內實際經營項目及索費
    標準卻有不同之認知及說法，與一般正常社會交易常情不符
    。顯見被告及證人均刻意迴避馨妮美容養生館每90分鐘收費
    2000元之真實行為。另由現場及包廂所拍攝之7張照片（見
    偵卷第41頁至第44頁），該3號包廂內除擺放有鋁箔包飲料2
    瓶、衛生紙1包、濕紙巾若干及不知名罐裝液體1瓶外，相關
    裝潢、服務設備均甚為簡陋，馨妮美容養生館是如何得以提
    供所謂中式、日式或歐式不同等級專業精油按摩服務。
  3.證人按摩女子柯雅玲於檢察官訊問及原審均一致證述，有對
    洪耀武說攝護腺保養每90分鐘2000元，攝護腺保養就是關源
    穴、鼠蹊部、會陰穴按摩，關源穴在肚臍下三指處，鼠蹊部
    在大腿內側，會陰穴在肛門上方一、二指，有接觸洪耀武上
    開三個部位，且脫去上衣及褲子（見偵查卷第59頁、原審訴
    字卷第26頁正、背面、第27頁背面）。被告林淑惠亦於檢察
    官訊問時供稱：淋巴芳香療法包括鼠膝 (蹊)部（見偵查卷
    第60頁）。則該店名目所謂淋巴排毒、歐式芳療、攝護腺保
    護，至少要脫去男客褲子，在男性生殖器上方、左右兩方，
    下方至至肛門向上一、二指處按摩、摩擦，何能不碰觸男性
    生殖器，該店所謂淋巴排毒、歐式芳療或攝護腺保養等名目
    不過為掛羊頭賣狗肉，實際從事俗稱半套之猥褻行為。至證
    人柯雅玲空言否認曾觸碰洪耀武之生殖器云云，則與事實不
    符，不值採信。
  4.至於被告翁國斐另辯稱：我都有交代店內小姐不得從事色情
    ，並請她們簽下切結書，並提出切結書影本，以如有色情行
    為，為小姐與客人之私下所為，與之無關云云。按一般正常
    之營業場所，何需要求員工不得在工作場所從事色情猥褻行
    為，並慎重簽下切結書。足見被告等對其開設之所謂美容養
    生館，為色情之場所，心知肚明。另被告林淑惠於警詢時供
    稱：「當時我在大門旁員工休息是裡面睡覺，有客人按門鈴
    ，我就起身開門，……並詢問他要不要按摩，他回答好，我
    便帶他進入第3按摩室內，………，然後我就去請小姐安琪
    替客人服務，而我就繼續回員工休息室睡覺……」（見偵查
    卷第9頁）。被告等辯稱小姐不能從事色情行為，何以縱容
    柯雅玲與男客深夜獨處一室，脫掉衣褲，為上開所為攝護腺
    保養，由小姐在男性生殖器與肛門間撫摸，上開切結書不過
    為被告等預作逃避刑責之藉口而已，實欲蓋彌張。又美容小
    姐柯雅玲一方面簽立切結書，保證不為色情行為，一方面有
    恃無恐在嚴禁從事色情服務美容養生館包廂內，未將房門上
    鎖（柯雅玲於原審證述當時包廂門未上鎖，見原審卷第27頁
    背面）即撫摸男客之生殖器而不怕店家發現，此顯係被告等
    授意為之。尤以證人洪耀武於原審法院審理時證稱：在柯雅
    玲為其按摩生殖器前，尚未支付任何金錢等語（見原審訴字
    卷第23頁）。苟非被告等指示美容小姐與男客從事猥褻性交
    易，柯雅玲如何敢未收取色情服務對價前，即先提供性服務
    ，而無懼於男客事後拒不付款，且不怕店家發現。
  5.至證人柯雅玲於原審院審理時稱：是洪耀武主動問有沒有做
    半套，我回答說沒有云云。惟此為證人洪耀武於偵訊及原審
    法院審理具結證述，柯雅玲所述不實。柯雅玲因本身涉及猥
    褻色情行為，所述實有存疑。況衡諸常情，如為正常之按摩
    行為，女性美容師於按摩之過程中，長時間與男客獨處在私
    密包廂內，難免擔心男客心懷不軌而提高警覺，加以防範。
    證人柯雅玲尚且於原審證稱：「（當天喬裝員警有無脫去身
    上的衣服？）……，推身體一定要脫去上衣跟褲子，不然沒
    有辦法上油」等語（見原審卷第27頁背面），柯雅玲在深夜
    接客已脫去客人衣褲詢問有無提供俗稱「半套」之性服務時
    ，何既不擔心遭性侵而離去，反為洪耀武詳細說明：攝護腺
    保養，就是關源穴、鼠蹊部、會陰穴的按摩云云（見偵卷第
    59 頁），誠屬匪夷所思。該美容養生館確從事色情猥褻之
    行為，彰彰甚明。
(三)按刑法第231條規定為意圖使男女與他人性交或猥褻之行為
    ，而引誘、容留或媒介以營利者，其處罰之對象為引誘、容
    留或媒介之人。犯罪構成要件乃以行為人主觀上有營利及使
    男女與他人為性交或猥褻行為之犯意，客觀上有引誘、容留
    或媒介之行為為已足，屬於形式犯。故行為人只要以營利為
    目的，有使男女與他人為性交或猥褻行為之意圖，而著手引
    誘、容留或媒介行為，即構成犯罪；至該男女與他人是否有
    為性交或猥褻之行為，則非所問，亦不以媒介行為人取得財
    物或利益，始足當之（最高法院98年台上字第862號判決意
    旨參照）。被告翁國斐、林淑惠於主觀上既藉經營馨妮美容
    養生館，而容留、媒介美容師在包廂內為猥褻行為之意圖，
    有即便喬裝員警洪耀武尚未支付對價即表明身分，致被告翁
    國斐、林淑惠未能與柯雅玲抽成獲利，仍不妨礙其罪名之成
    立。
(四)綜上所述，被告翁國斐、林淑惠所辯，均屬避重就輕卸責之
    詞，無可採信。本件事證明確，被告二人犯行明確，洵堪認
    定，應予依法論科。
、法律適用及上訴駁回之理由：
一、按刑法第231條第1項條文中所謂之容留，係指收容留置而言
    ，如提供與他人為猥褻行為之場所，而媒介則係居間仲介之
    意（最高法院91年度台上字第4349號、第4374號、第4431
    號判決意旨參照）。又該條所規定媒介與容留之犯罪態樣，
    固不以兼有為限，如有其一，罪即成立，惟若兼有之，仍應
    包括構成一罪，媒介之低度行為為容留之高度之行為所吸收
    ，僅論以容留行為（最高法院78年度台上字第2186號、95年
    度台上字第321號判決意旨參照）
二、核被告翁國斐、林淑惠所為，均係犯刑法第231條第1項前段
    之意圖使女子與他人為猥褻之行為，而容留以營利罪。被告
    等意圖使女子與他人為猥褻之行為，而媒介以營利之低度行
    為，應為意圖使女子與他人為猥褻之行為，而容留以營利之
    高度行為所吸收，不另論罪。被告翁國斐、林淑惠間有犯意
    聯絡及行為分擔，均應論以共同正犯。
三、原審基此認定，援引刑法第28條、第231條第1項、第41條第
    1項段前段，刑法施行法第1條之1等規定，審酌被告翁國斐
    、林淑惠不思循正途賺取金錢，為貪圖不法利益，假藉經營
    美容養生館，暗中從事媒介、容留女子與他人為猥褻行為之
    性交易而牟利，助長社會不良風氣，敗壞善良風俗，扭曲社
    會之價值觀，犯後復否認犯行，未見悔意，惟念及其犯罪手
    段尚屬平和，歷時亦短等一切情狀，各量處有期徒刑5月，
    如易科罰金以新台幣1千元之折算1日，並說明辯護意旨請求
    對被告等給予緩刑，惟被告等始終均未就其所犯表示悔意，
    而其等所為犯行，難以遽認無再犯之虞，不宜宣告緩刑。另
    扣案之估價單1本固係被告翁國斐所有供經營該馨妮美容養
    生館所用之物，然與本案無直接關係，且無證據證明係供
    本件意圖使女子與他人為猥褻之行為，而容留以營利犯行所
    用之物，又非違禁物，不予宣告沒收。經核其認事用法，均
    無不合，量處之刑，也屬低度之刑，被告等上訴意旨，仍執
    前詞，否認犯罪，乃請求為緩刑宣告，核無理由，應予駁回
    。
據上論結，應依刑事訴訟法第368條，判決如主文。
本案經檢察官曾忠己到庭執行職務。
中    華    民    國    100   年    9     月    13    日
                  刑事第十一庭審判長法  官  許宗和  
                                    法  官  沈君玲  
                                    法  官  趙功恆  
以上正本證明與原本無異。
如不服本判決，應於收受送達後10日內向本院提出上訴書狀，其
未敘述上訴之理由者並得於提起上訴後10日內向本院補提理由書
（均須按他造當事人之人數附繕本）「切勿逕送上級法院」。
                                    書記官  陳佳伶
中    華    民    國   100    年    9     月    13    日
附錄本案論罪科刑法條全文：
中華民國刑法第231條第1項
意圖使男女與他人為性交或猥褻之行為，而引誘、容留或媒介以
營利者，處5 年以下有期徒刑，得併科10萬元以下罰金。以詐術
犯之者，亦同。